【裁判字號】    97,交聲,2136
【裁判日期】    970805
【裁判案由】    聲明異議
【裁判全文】
臺灣臺中地方法院交通事件裁定        97年度交聲字第2136號
原處分機關  交通部公路總局臺中區監理所臺中市監理站
異  議  人
即受處分人  甲○○
上列受處分人因違反道路交通管理處罰條例案件，對於交通部公
路總局臺中區監理所臺中市監理站於民國92年8月5日所為之處分
（原處分案號：裁監稽違字第裁61-GC0000000號裁決書）聲明異
議，本院裁定如下：
    主    文
異議駁回。
    理    由
一、原處分機關略以：異議人即受處分人甲○○於民國92年3月2
    3日凌晨2時53分許，騎乘車牌號碼JQR—771號重型機車，在
    臺中市○○路，遭臺中市警察局第三分局東區分駐所員警以
    中市警交字第GC0000000號舉發違反道路交通管理事件通知
    單舉發「酒後駕車經抽血生化檢驗222.13MG/DL，經換算酒
    測值為1.05MG/L」違反道路交通管理事件，違規單通知聯由
    警方交付（違規單內填註「因在醫院觀察中無法簽，由父親
    許淑濱代收」），因異議人迄至92年8月4日未辦理結案，本
    站乃於92年8月5日以裁監稽違字第裁61-GC0000000裁決書，
    依違反道路交通管理處罰條例第三十五條第一項第一款，裁
    處罰鍰新臺幣52,500元並吊扣機車駕駛執照12個月，該裁決
    書依「一次裁決查詢報表」之登載紀錄顯示，本站係於92年
    8月25日登鍵送達，異議人係於97年7月22日至站遞狀聲明異
    議，本站上開裁決書，因電腦程式資料檔無法顯示，故無法
    補印，送達證書之存放因隨裁決人員更替，一時無法尋獲，
    本站係依警方舉發之違規事實及「一次裁決查詢報表」所載
    送達紀錄裁處等語。
二、本件聲明異議意旨則以：異議人因車禍住院快一個月，由父
    親代收罰單，出院後要去繳，但罰單已加倍，看能否低繳等
    語。
三、按受處分人，不服第八條主管機關所為之處罰，得於接到裁
    決書之翌日起二十日內，向管轄之地方法院聲明異議；又交
    通法庭認聲明異議不合法律上之程式或其異議權已經喪失者
    ，應以裁定駁回之，但其不合法律上之程式可補正者，應先
    定期命為補正，逾期不補正者，即予駁回，道路交通管理處
    罰條例第八十七條第一項、道路交通案件處理辦法第十八條
    分別定有明文。次按處理違反道路交通管理事件，有關文書
    送達之程序，依行政程序法之規定：「送達，於應受送達人
    之住居所、事務所或營業所為之；於應送達處所不獲會晤應
    受送達人時，得將文書付與有辨別事理能力之同居人、受雇
    人或應送達處所之接收郵件人員。」違反道路交通管理事件
    統一裁罰基準及處理細則第五條、行政程序法第七十二條第
    一項前段、第七十三條第一項分別定有明文。
四、經查：異議人於上開時地，騎乘其所有車牌號碼JQR—771號
    重型機車，有「酒後駕車，經抽血生化檢驗222.13MG/DL，
    經換算酒測值為1.05MG/L」之違規，經臺中市警察局第三分
    局東區分駐所舉發等情，此有原舉發機關之舉發違反道路交
    通管理事件通知單移送聯、通知聯及一次裁決查詢報表影本
    各一份附卷可稽。又本件原舉發通知單係因受處分人車禍住
    院，而由其父親代為收受，亦為異議人於異議狀中所是認，
    異議人所爭執者僅係其出院後欲繳納罰款時，因已逾應到案
    期限，而遭高罰，顯見本件原舉發通知單及裁決書均經合法
    送達無疑，異議人既稱「出院後要去繳，但罰單已加倍」，
    則其於出院後若認逾越違規通知單之應到案期限事由係非可
    歸責於己，即應於車禍出院後之92年4、5月間到案申訴或於
    92年8月25日收受裁決書後20日內聲明異議，異議人卻捨此
    不為，僅因逾越應到案期限逕遭高罰即置之不理，而於五年
    後始以可否低罰為由聲明異議，尚非正辦。是以，本件原處
    分機關移送書雖有原舉發通知單移送聯之「收受通知聯者簽
    章」欄內並無代收人即異議人之父許淑濱之簽章、裁決書因
    原處分機關電腦程式資料檔無法顯示而未補印附卷、裁決書
    之送達回證一時無法尋獲亦未附卷等情，惟按文書送達之相
    關規定，旨在保障應送受達人有知悉或可得知悉之機會，異
    議人既自承欲繳納罰款時即知已遭高罰，即非不能知悉而未
    受相關送達規定之保障。
五、綜上所述，本件交通違規事件二十日聲明異議期間，應自「
    一次裁決查詢報表」所登載之92年8月25日送達翌日之92年8
    月26日起算二十日內提出異議，異議人遲至97年7月22日始
    填具聲明異議狀向原處分機關聲明異議，有原處分機關收文
    章所蓋之日期章戳在卷可憑，則異議人為本件聲明異議，顯
    已逾法定異議期間，應予駁回。
據上論斷，應依道路交通管理處罰條例第八十七條第二項、道路
交通案件處理辦法第十八條前段，裁定如主文。
中    華    民    國    97    年    8     月    5     日
                  交通法庭    法  官  巫淑芳
上正本證明與原本無異。
如不服本裁定，應於送達後五日內，向本院提出抗告狀。
                              書記官  王麗麗
中    華    民    國    97    年    8     月    5     日


司法院資訊處製作；財團法人民間司法改革基金會備份。
